【裁判字號】    97,消債清,71
【裁判日期】    990129
【裁判案由】    清算事件
【裁判全文】
臺灣士林地方法院民事裁定            97年度消債清字第71號
債  務  人  甲○○
代  理  人  朱麗真律師
上列當事人聲請清算事件，本院裁定如下：
    主  文
債務人甲○○自中華民國九十九年一月二十九日十七時起開始清
算程序，並同時終止清算程序。
    理  由
一、按債務人與金融機構協商成立者，不得聲請更生或清算，但
    因不可歸責於己之事由，致履行顯有重大困難者，不在此限
    。本條例施行前，債務人依金融主管機關協調成立之中華民
    國銀行公會會員辦理消費金融案件無擔保債務協商機制與金
    融機構成立之協商，準用前項之規定，消費者債務清理條例
    第151 條第5 項、第6 項分別定有明文。次按，債務人不能
    清償債務或有不能清償之虞，於法院裁定開始更生程序或許
    可和解或宣告破產前，得向法院聲請清算，觀諸消費者債務
    清理條例第3 條、第80條規定自明。再按，法院開始清算程
    序之裁定，應載明其年、月、日、時，並即時發生效力；債
    務人之財產不敷清償清算程序之費用時，法院應裁定開始清
    算程序，並同時終止清算程序，消費者債務清理條例第83條
    第1 項、第85條第1 項亦有明定。
二、聲請意旨略以：伊有不能清償債務情事，前曾於民國95年間
    ，依照「中華民國銀行公會會員辦理消費金融案件無擔保債
    務協商機制」請求共同協商債務清償方案，並協商成立，協
    商條件為每月還款新臺幣（下同）1 萬1,107 元。惟伊患有
    中度精神障礙，96年底並因此住院，是其僅得以打零工方式
    而無法長期工作，雖每月領有殘障補助4,000 元及兒童生活
    補助5,258 元，卻仍捉襟見肘。97年8 月因景氣不佳，臨時
    工作不易尋得，身心障礙補助及兒童生活補助亦因重審而未
    入帳，因而於該月毀諾。故伊確係因不可歸責於己，致履行
    協商條件顯有重大困難。且伊未經法院裁定開始更生程序或
    許可和解或宣告破產，爰向本院聲請清算等語。
三、經查，債務人所主張之上開事實，業據提出財產歸屬資料清
    單（見本院卷第13頁）、95至97年度綜合所得稅各類所得資
    料清單（見本院卷第15、15-1、99頁）、政府補助款轉帳存
    摺影本（見本院卷第18至22、100 至102 頁）、全戶戶籍謄
    本（見本院卷第23、24頁）、中華民國銀行公會會員辦理消
    費金融案件無擔保債務協商機制協議書（見本院卷第26頁）
    、財團法人金融聯合徵信中心當事人綜合信用報告之債務清
    理條例前置協商專用債權人清冊（本院卷第33至37頁）、身
    心障礙手冊（見本院卷第38頁）、博仁綜合醫院診斷證明書
    （見本院卷第39頁）、臺北市政府社會局函（見本院卷第49
    、50、61、62頁）、臺北市立聯合醫院松德院區診斷證明書
    （見本院卷第63頁）、台新銀行電子交換公文（見本院卷第
    88頁）等為證，堪認為真實。是債務人毀諾當時每月領有薪
    資及政府補助總計約為2 萬5,090 元，扣除協商金額1 萬1,
    107 元後剩餘1 萬3,983 元，已不足負擔內政部公布之97年
    度臺北市每人每月最低生活標準1 萬4,152 元及扶養小孩之
    費用。從而，其主張其有不可歸責於己之事由，致履行協商
    條件顯有困難，當為實在。此外，債務人復查無消費者債務
    清理條例第6 條第3 項、第8 條或第82條第2 項所定駁回清
    算聲請之事由存在，則債務人聲請清算，應屬有據。再者，
    依據債務人所提財產及收入狀況說明書所載，其並無財產，
    縱上所述，足認債務人之財產應不敷清償清算程序之費用，
    爰依上開規定裁定開始本件清算程序，並同時終止清算程序
    。
中    華    民    國    99    年    1     月    29    日
                  民事第二庭  法      官  劉逸成
上為正本係照原本作成。
開始清算程序之裁定不得抗告，如不服同時終止清算程序之裁定
，應於裁定送達後10日內，以書狀向本院提出抗告，並繳納抗告
費新臺幣1千元。
中    華    民    國    99    年    1     月    29    日
                              書  記  官  羅伊安

司法院資訊處製作；財團法人民間司法改革基金會備份。
